【裁判字號】    89,上易,254
【裁判日期】    890621
【裁判案由】    詐欺
【裁判全文】
臺灣高等法院臺中分院刑事判決                  八十九年度上易字第二五四號
    上  訴  人
    即  自訴人  甲○○○有限公司  設台中市○○○街一八六號
    代  表  人  乙○○○
    代  理  人  陳沆河律師
    被      告  丙○○
    被      告  丁○○
右上訴人因被告等詐欺案件，不服台灣臺中地方法院八十八年度自字第一○○二號，
（中華民國八十八年十二月二十日）第一審判決，提起上訴，本院判決如左：
    主      文
上訴駁回。
    理      由
一、本案經本院審理結果，認第一審判決被告等無罪，並無不當，應予維持，並引用
    第一審判決書記載之理由 (如附件)。
二、被告丁○○在本院供稱：「向甲○○○買貨支付客票，如客票退票會叫他拿來換
    我的票，我的票如有退票會去補，故我的票都有兌現，到七、八、九月買貨所開
    十月三十一日票無法兌現」等語。而告訴人於本院狀稱：「自訴人於八十五年十
    二月八日獲悉被告已無付款能力，即通知發貨站職員羅文通，若被告欲取貨，必
    須現金交易，不得賒帳，被告始以現金交易」（本院卷上訴理由狀第三頁），於
    自訴狀陳稱：「被告向其購買建材九月份金額為三十三萬八千七百元，被告簽發
    到期日八十五年十月三十一日之支票交付…支票到期日前，被告要求延期提示，
    自訴人要求被告就其餘貨款亦簽發支票，被告始坦承早已周轉不靈」等語，又被
    告自八十八年五月十五日起雖有退票情形，但均有退補紀錄至同年十月四日方經
    公告拒絕往來，亦有台中縣太平市農會八十八年五月十七日八八中太農信字第三
    六四號函所附被告領用支票及退票明細查詢單在卷可稽（見八十八年度偵字第六
    五六三號卷第三十七頁）。又被告向自訴人購買建材曾簽發二紙票載發票日為八
    十五年十月三十日、八十五年十一月三十日之支票，被告稱係在支票拒絕往來前
    所簽發，然究係是否同年十月四日被告遭拒絕往來後所簽發，自訴人並未提出任
    何證據供本院審認，自難為不利於被告之認定。至自訴人指被告於八十五年十月
    四日遭拒絕往來後，仍繼續向自訴人取貨至同年十二月八日乙節，查自訴人持有
    被告之支票，其中八十五年十月三十日期之支票經自訴人提示退票後，自訴人應
    已知悉被告資金不足之情，乃自訴人知被告經濟情況不佳，而仍願續與被告交易
    ，即不得謂被告有何對之施用詐術之行為，原審予以無罪之諭知，尚無不合，自
    訴人上訴仍認被告有詐欺之故意，指摘原判決不當，非可採取，上訴為無理由，
    應予駁回。又本案既經判決無罪，則臺灣臺中地方法院檢察署移送併辦八十八年
    度偵字第二二○一二號案部分即應退回，另為處理，併此敘明。
三、據上論斷，應依刑事訴訟法第三百七十三條、第三百六十八條，判決如主文。
中      華      民      國     八十九     年      六      月   二十一   日
                                   臺灣高等法院臺中分院刑事第二庭
                                         審判長法  官  羅  禮  政
                                               法  官  蔡  聰  明
                                               法  官  陳  欣  安
右正本證明與原本無異。
不得上訴。
                                               書記官  陳  秀  真
中      華      民      國     八十九     年      六      月   二十二   日
                                                                        Ｄ
臺灣臺中地方法院刑事判決                        八十八年度自字第一二號
    自  訴  人  甲○○○有限公司  設台中市○○○街一八六號
    代  表  人  乙○○○          住同右
    代  理  人  陳沆河律師
    被      告  丙○○  男五十七歲（民國○○○年○月○○○日生）
                        住台中縣太平市○○路一一一六號鎮
                        居台中縣太平市○○○街三三號
                        身分證統一編號：Ｌ一三一六三二五號
    被      告  丁○○  女五十歲（民國○○○年○○月○日生）
                        住台中縣太平市○○路一一一六號
                        居台中縣太平市○○○街三三號
                        身分證統一編號：Ｌ二三五六一一號
右列被告因詐欺案件，經自訴人提起自訴，本院判決如左：
    主  文
丙○○、丁○○均無罪。
    理  由
一、自訴意旨略以：被告丙○○、丁○○共同經營「吉秀建材行」，於民國八十五年
    九月間，明知已無付款能力，其使用之支票早已退票，並經公告拒絕往來，竟共
    同意圖為自己不法之所有，基於概括犯意，於同年十月至十二月初，連續向自訴
    人詐購建材，自訴人不知有詐，因而陷於錯誤，陸續交付總價新台幣（下同）一
    百二十六萬五千九百六十五元之貨品：九月份金額三十三萬八千七百元，被告等
    簽發到期日八十五年十月三十一日之同額支票交付自訴人。十月份金額三十五萬
    四千三百八十元，被告等簽發到期日八十五年十一月三十日之同額支票交付自訴
    人，十一月份金額四十七萬二千二百八十三元，被告等未簽發支票，十二月份金
    額十萬六百零二元，被告等亦未簽發支票。支票到期日前，被告等要求延期提示
    ，自訴人要求被告等就其餘貨款亦簽發支票，被告等始坦承早已週轉不靈無支票
    可用，被告等一再哀求並保證三個月內設法籌款交付，自訴人始未將支票提示，
    嗣被告等於八十六年一月十二日要求將支票收回，由被告等共同簽發本票六張面
    額合計一百二十六萬五千九百六十五元交付自訴人，惟本票到期後，被告等仍置
    之不理，因認被告等共同涉犯刑法第三百三十九條第一項詐欺罪嫌云云。
二、按犯罪事實應依證據認定之，無證據不得推定其犯罪事實，刑事訴訟法第一百五
    十四條定有明文。又刑法上詐欺罪之成立，以意圖為自己或第三人不法之所有，
    以詐術使人將本人或第三人之物交付為要件，所謂以詐術使人交付，必須被詐欺
    人因其詐術而陷於錯誤，若其所用之方法，不能認為詐術，亦不致使人陷於錯誤
    ，即不構成該罪，最高法院四十六年台上字第二六０號著有判例可資參照。訊之
    被告等堅決否認有何詐欺犯行，辯稱：伊等與自訴人生意往來二十年，因朋友生
    意拖累才積欠自訴人自八十五年七月至九月間之貨款，惟伊等自八十五年十月以
    後即以現金向自訴人購買建材，無詐欺之意等語。經查：（一）證人羅文通到庭
    證稱：吉秀建材行與自訴人之交易已好幾年，吉秀建材行如需建材即至伊服務之
    發貨站取貨，吉秀建材行可任取其所需求之數量，只需簽章即可，事後伊將收據
    交付自訴人，再由自訴人與吉秀建材行結算貨款，此種交易情形至八十五年十一
    月間，八十五年十二月起自訴人向伊表示吉秀建材行須交付現金才可提領貨款，
    吉秀建材行取貨直至八十六年二月等語。又證人即自訴人公司實際經營人林永健
    亦於偵訊時表示：自訴人與吉秀建材行已往來九年，每月交易二十餘萬元，均有
    兌現等語，查被告等與自訴人間交易已九年，交易習慣係被告等自取建材再核算
    貨款，可見被告等至八十五年十一月止向自訴人進貨，均係本於與自訴人間多年
    往來交易習慣，自訴人並無陷於錯誤情事。（二）又證人林永健於偵訊時自陳：
    被告等所積欠貨款之進貨時間為八十五年九月至十一月止，二者間往來均無訂貨
    單等語，八十八年三月三日告訴狀亦陳明受詐欺時間為八十五年九月至十一月止
    ，金額為一百二十六萬五千九百六十五元，有該告訴人狀在卷可稽，證人羅文通
    上開證詞亦證明被告等自八十五年十二月起即須以現金購買建材，又被告等否認
    積欠八十五年十二月份之貨款等語，足徵自訴人所言被告等積欠八十五年十二月
    份貨款乙事，尚難採信。（三）又被告丁○○交付自訴人用以支付貨款之支票，
    於八十五年十月四日公告拒絕往來乙事，有台中縣太平市農會八十八年年五月十
    七日八八中太農信字第三六四號函可按，證人林永健自述：自訴人與吉秀建材行
    每月二日或三日結算一次，被告等交付之上開二紙支票曾於同年十月三十日前向
    伊表示暫緩提示，查自訴人每月二日或三日結算一次貨款，自訴人於同年十月三
    十日前即取得上開二紙支票，是被告等簽發支票交付自訴人時支票尚未經公告拒
    絕往來。（四）綜上所陳，被告等向自訴人進貨，既係本於交易習慣，於自訴人
    發覺被告等已無支付能力，即要求被告等以現金購買建材，自難認自訴人有何因
    詐欺而陷於錯誤情形，被告等所為，核與詐欺罪之構成要件有間，難繩以該罪責
    。此外，復查無其他積極証據足資証明被告等有何犯行，應為無罪之諭知。
據上論斷，應依刑事訴訟法第三百四十三條、第三百零一條第一項，判決如主文。
中      華      民      國      八十八      年      十二    月    二十  日
                                   台灣台中地方法院刑事第七庭
                                        法  官  林郁婷
右正本證明與原本無異。
如不服本判決，應於送達後十日內向本院提出上訴狀 （須附繕本） ，上訴於台灣高
等法院台中分院。
                                        書記官
中      華      民      國      八十八      年      十二    月    二十  日


司法院資訊處製作；財團法人民間司法改革基金會備份。
